【裁判字號】    88,上易,2156
【裁判日期】    890412
【裁判案由】    竊盜
【裁判全文】
臺灣高等法院高雄分院刑事判決                  八十八年度上易字第二一五六號
    上  訴  人
    即  被  告  甲○○
右上訴人因竊盜案件，不服臺灣屏東地方法院八十八年度易字第六三六號、中華民國
八十八年九月八日第一審判決（起訴案號：臺灣屏東地方法院檢察署八十八年度偵字
第四六七號），提起上訴，本院判決如左：
    主  文
原判決關於甲○○撤銷。
甲○○無罪。
    理  由
一、公訴意旨略以：被告甲○○與黃文卿（業經原審判處有期徒刑八月確定在案）共
    同意圖為自己不法所有之犯意，於八十七年十月卅一日上午八時卅分許，在屏東
    縣東港鎮「錢大爺」大樓旁，乘人不備，推由黃文卿把風，甲○○下手，以客觀
    上具行兇可能之剪刀一把及鑰匙為工具，啟動電門，竊取乙○○所有之ＷＭ─四
    ０四六號自小客車乙輛，得手後供己使用，嗣於同年十一月九日晚上九時許，為
    警當場查獲，因認甲○○觸犯刑法第三百二十一條第一項第三款竊盜罪嫌云云。
二、按犯罪事實應依證據認定之，無證據不得推定其犯罪事實，刑事訴訟法第一百五
    十四條定有明文。所謂犯罪事實之證據，係指足以認定被告確有犯罪行為之積極
    證據而言，該項證據且須適合被告犯罪事實之認定，始得採為斷罪資料（最高法
    院二十九年上字第三一０五號、五十三年台上字第二七五０判例參照）。共同被
    告不利於己之陳述，固得採為其他共同被告犯罪之證據, 惟此項不利之陳述，須
    無瑕疵，而就其他方面調查，又與事實相符，始得採為其他共同被告犯罪事實之
    認。（最高法院四十六年台上第四一九號判例）。
三、訊據上訴人即被告甲○○矢口否認右揭犯行，辯稱：我不會開車，因為我的衣服
    被江素華借去禦寒，當天是陳永祥聯絡我說是江素華叫我去車子把衣服拿回來，
    說車子停在電信局前之巷口，所以才會去該電信局巷口車子拿衣物，車子是黃文
    卿偷的我不會開車，車子都是黃文卿與其女友江素華在使用，警方查扣之行動電
    話是陳永祥的等語。
四、經查：
１、本案係被告甲○○依陳永祥之告知，去東港鎮電信局旁ＷＭ─四○四六號自小客
    車取衣服時，為警查獲該輛小客車係贓車（乙○○失竊之車輛），有查獲車輛照
  片及車輛遺留黃文卿之健保卡、身分證，江素華之儲金簿及紅色皮包暨黃文卿與
    江素華之衣服等物之照片在卷可證，又有檢查紀錄在卷足憑。被告於警訊之初起
    始終否認竊取該車，辯稱：是一位朋友打呼叫器給我，叫我去拿車子裡的物品，
    就被查獲了等情，並經證人江素華於警訊稱：「ＷＭ─四○四六號自小客車是黃
    文卿載我，停放在該處，我和黃文卿至該處修理手機」（詳見警訊筆錄），且證
    人陳永祥於本院到庭證稱：當天我在東港鎮甲○○叔叔陳昭賢的車行，是江素華
    打電話給我，說她的證件放在車子裡，車子停在東港電信局那裡，她說她不方便
    叫我去幫她拿東西，甲○○在旁邊，我就叫甲○○去，陳昭賢的車行離東港鎮電
    信局很近，甲○○不會開車等語（本院八十九年二月三日訊問筆錄），是以被告
    甲○○此項陳述經核與證人江素華、陳永祥證述相符，堪予採信。
２、雖同案被告黃文卿於警訊稱：「ＷＭ─四○四六號自小客車是我與甲○○一起偷
    的，八十七年十月三十一日我與甲○○騎機車到東港鎮錢大爺大樓旁偷的，由我
    騎我的機車載甲○○至該處，由甲○○以剪刀及機車鑰匙開啟，然後甲○○駕駛
    小客車載我離開，我再自行騎腳踏車到偷竊地點騎回機車，我負責把風，甲○○
    曾向我說要將車運回琉球鄉」，但黃文卿在偵查、一審仍稱：甲○○用剪刀開鎖
    下手偷車並開走該小客車等情（一審卷第二二頁、三四頁），但本院提訊在監執
    行之黃文卿到庭證稱：「當天是我叫甲○○騎機車載我過去，我走進巷口偷車，
    我偷了車子就開走了，我不知道甲○○有沒有離開，甲○○不會開車，剪刀及萬
    能鑰匙都是我的，我用剪刀剪斷電線，再用萬能鑰匙發動車子開走，車子都是我
    在使用，車上的衣服是江素華拿到車上，可能拿錯了甲○○的衣服，十一月九日
    我拿行電動話去電信局修理，把車子開到電信局，出來時看到警察，就不敢過去
    ，是江素華叫甲○○去車子裡拿東西的等語。（本院八十九年三月二十七日訊問
    筆錄），是以同案被告黃文卿對被告甲○○之不利指證已有前後不一致之瑕疵。
３、雖然證人江素華於警訊稱：「我請黃文卿載我回林園鄉，他說要向朋友借看看，
    不出一個小時，他就開回那輛ＷＭ─四○四六號小客車」（詳見警訊筆錄），惟
    證人江素華並未明確指證該輛ＷＭ─四○四六號小客車係向被告甲○○借用，亦
    未明確指證是甲○○竊取該輛小客車，是以證人江素華此項陳述，尚難以佐證黃
    文卿之證詞之真實性，難採為對被告甲○○作不利認定。
４、又關於被告甲○○為何於查獲當時前往贓車取物乙節，然被告甲○○於警訊初稱
    ：「有人扣我的呼叫器，有一名男子向我表示他是慶仔（指黃文卿）的朋友，說
    慶仔的汽車故障停放在東港鎮電信局那個巷口：：叫我將裡面之東西拿出來：」
    ，被告甲○○在一審辯稱：是陳永祥告訴我，江素華有跟陳永祥聯絡等情（一審
    卷第七四頁），且經證人陳永祥於本院到庭證明屬實，應認被告縱然於查獲當時
    前往贓車取物，惟不得以此推論被告甲○○於八十七年十月三十一日，在屏東縣
    東港鎮○○路四十三號旁竊取該車。
５、本件依查獲時該贓車上大抵皆為黃文卿、江素華之衣物、用品，有卷附照片可按
    ，被告甲○○亦不否認該車上有伊之衣服，且江素華、黃文卿亦坦承小客車係其
    二人使用將車開到東港電信局，被告甲○○為何於查獲當時前往贓車取物之辯解
    ，尚堪採酌（已如上述），是應認該贓車係黃文卿與江素華使用無誤，並無證據
    足以認定被告甲○○係與黃文卿「輪流使用」。本案同案被告黃文卿不利於甲○
    ○之陳述，固得採為共同被告甲○○犯罪之證據, 惟此項不利之陳述，依上開判
    例意旨，須無瑕疵，而就其他方面調查，又與事實相符，始得採為其他共同被告
    犯罪事實之證據，本院認黃文卿前後陳述不一，既查無其他確切證據證明與事實
    相符，要難僅憑黃文卿片面之指證遽入人罪。
五、原審疏未詳查，率認被告甲○○觸犯竊盜罪而予論罪科刑，被告上訴意旨否認竊
    盜犯行，非無理由，自應由本院將原判決關於甲○○部分撤銷改判，爰對被告甲
    ○○為無罪之諭知。
據上論結，應依刑事訴訟法第三百六十九條第一項前段、第三百六十四條、第三百零
一條第一項前段，判決如主文
本案經檢察官郭振昌到庭執行職務。
中    華    民    國        八十九      年      四      月     十二     日
                              臺灣高等法院高雄分院刑事第二庭
                                  審判長法官  曾永宗
                                        法官  邱永貴
                                        法官  曾玉英
右正本證明與原本無異。
不得上訴。
                                      書記官  林靜霙
中    華    民    國        八十九      年      四      月     十四     日
                                                                      Ｈ


司法院資訊處製作；財團法人民間司法改革基金會備份。
